臺灣雲林地方法院刑事判決
111年度訴字第386號
公  訴  人  臺灣雲林地方檢察署檢察官
被      告  李政玟



上列被告因偽造文書等案件，經檢察官提起公訴（111年度偵字
第5184號），被告於準備程序中就被訴事實為有罪之陳述，經告
知簡式審判程序之旨，並聽取當事人之意見後，本院合議庭裁定
由受命法官獨任進行簡式審判程序，並判決如下：
    主      文
李政玟犯行使偽造公文書罪，處有期徒刑壹年貳月。
扣案如附表一編號2所示偽造之印文壹枚沒收。未扣案犯罪所得
新臺幣拾伍萬壹仟陸佰捌拾陸元沒收之，於全部或一部不能沒收
或不宜執行沒收時，追徵其價額。
    事實及理由
一、犯罪事實：
    李政玟因缺錢花用，明知其並無協助辦理地目變更之能力，
    竟於民國111年1月初某日，意圖為自己不法之所有，基於詐
    欺取財及行使偽造公文書之犯意，在廖緯家位於雲林縣○○鎮
    ○○里○○00○00號工作地點，向廖緯家佯稱：可透過業者協助
    將農牧用地變更為鳥禽繁殖用地，惟須繳納相關費用云云，
    期間李政玟為取信廖緯家，於111年1月26日在雲林縣○○鎮○○
    路00號花現幸福花店（下稱本案花店）內，上網搜尋雲林縣
    政府公函之格式，以電腦軟體Word繕打文字之方式，偽造如
    附表一編號1所示公文書，將之列印而出後，於同日在上開
    廖緯家工作地點交付廖緯家以行使；又承前行使偽造公文書
    之犯意，接續於同年3月16日在本案花店內，上網搜尋雲林
    縣政府公函之格式及「縣長張麗善」之印文樣式，以電腦軟
    體Word繕打文字、將「縣長張麗善」之印文貼在Word文字檔
    上，偽造如附表一編號2所示公文書，將之列印而出後，於
    同年月18日，在上開廖緯家工作地點交付廖緯家以行使，均
    足生損害於雲林縣政府對於公文核發之正確性及廖緯家，廖
    緯家因而陷於錯誤，於附表二所示之時間，匯款附表二所示
    之金額至李政玟指定不知情之廖威威（所涉詐欺罪嫌，由檢
    察官為不起訴處分確定）所申設之彰化商業銀行帳號000000
    00000000號帳戶（下稱本案帳戶）內，李政玟再委由廖威威
    提領後，在本案花店交給李政玟；廖緯家另於111年1月28日
    15時許、111年3月1日16時30分許，在其上開工作地點各交
    付現金新臺幣（下同）49,000元、30,000元給李政玟，李政
    玟因而向廖緯家合計詐得201,686元得手。嗣廖緯家察覺上
    開公文書係偽造，經報警處理始循線查悉上情。
二、程序事項： 
    被告李政玟所犯之罪，非死刑、無期徒刑、最輕本刑為3年
    以上有期徒刑之罪，其於準備程序中就前揭被訴事實為有罪
    之陳述，經告知簡式審判程序之旨，並聽取其與公訴人之意
    見後，本院合議庭認無不得或不宜改依簡式審判程序進行之
    情事，依刑事訴訟法第273條之1第1項規定，裁定由受命法
    官獨任進行簡式審判程序，是本案之證據調查，依刑事訴訟
    法第273條之2規定，不受同法第159條第1項、第161條之2、
    第161條之3、第163條之1及第164條至第170條規定之限制，
    合先敘明。
三、證據名稱：
  ㈠被告李政玟之自白（偵卷第17頁至第25頁、第179頁至第187
    頁、本院卷第50頁）。
  ㈡證人即告訴人廖緯家之指訴（偵卷第47頁至第55頁、第155頁
    至第159頁、第165頁）。
  ㈢證人廖威威之證述（偵卷第27頁至第45頁、第161頁至第165
    頁）
  ㈣雲林縣政府111年5月10日府文檔二字第1110047714號函（偵
    卷第87頁）。
  ㈤偽造之「雲林縣政府111年1月26日雲府主統字第1031234567
    號函」之公文書1紙（偵卷第95頁）。
  ㈥偽造之「雲林縣政府111年3月16日雲府主統字第1031232857
    號函」之公文書1紙（偵卷第97頁）。
  ㈦證人廖緯家提供之郵政自動櫃員機交易明細表影本5紙（偵卷
    第99頁、第101頁）。
  ㈧本案帳戶之開戶資料、人像頭照、證件影本及交易明細查詢
    資料1份（偵卷第103頁至第113頁）。
  ㈨內政部警政署反詐騙諮詢專線紀錄表、雲林縣政府虎尾分局
    埒內派出所受理詐騙帳戶通報警示簡便格式表、受（處）理
    案件證明單（偵卷第115頁至第123頁）。
  ㈩證人廖威威提供之通訊軟體LINE對話紀錄與通聯記錄（偵卷
    第129頁至第135頁）。
四、論罪科刑之理由：
  ㈠刑法上所稱公文書，係指公務員職務上製作之文書；又刑法
    第218條所稱之公印，係指印信條例第2條所規定之印信，亦
    即表示公務機關或機關長官資格及其職務之公印而言，俗稱
    大印與小官章者屬之。至於機關長官之簽名章，僅屬代替簽
    名用之普通印章，要非印信條例規定之「職章」（最高法院
    86年台上字第4631號判決意旨參照）。查被告持以行使之如
    附表一編號2所示偽造公文書，其上「縣長張麗善」印文，
    屬簽名章，僅屬代替簽名用之普通印章，要非印信條例規定
    之職章，應僅屬普通印文。
　㈡核被告所為，係犯刑法第339條第1項之詐欺取財罪及同法第2
    16條、第211條之行使偽造公文書罪。又其偽造「縣長張麗
    善」印文之行為，係偽造公文書之階段行為，其偽造公文書
    後進而持以行使，其偽造之低度行為復為行使之高度行為所
    吸收，均不另論罪。
  ㈢被告先後向告訴人廖緯家行使偽造公文書、詐欺取財之行為
    ，均係出於同一目的，於密切接近之時地實施，侵害同一之
    法益，各行為之獨立性極為薄弱，依一般社會健全觀念，在
    時間差距上，難以強行分開，在刑法評價上，以視為數個舉
    動之接續施行，合為包括之一行為予以評價，較為合理，應
    分別論以接續犯。
  ㈣被告基於向告訴人詐取財物之目的，對告訴人行使其偽造如
    附表一所示之公文書，以取信於告訴人，因此向告訴人詐得
    合計201,686元，是其所犯前開2罪之犯罪目的單一，且行為
    部分合致，依一般社會通念，應評價為一行為較符合人民之
    法感情，如以數行為視之，以數罪併罰處之，恐有過度處罰
    之嫌，不合於刑罰公平原則，是被告上開所為，係一行為觸
    犯行使偽造公文書及詐欺取財等2罪名之想像競合犯，應依
    刑法第55條前段規定，從一重之行使偽造公文書處斷。
  ㈤爰以行為人之責任為基礎，審酌被告正值壯年，非無謀生能
    力，不思循正當途徑賺取財物，竟佯稱可協助告訴人辦理地
    目變更，向告訴人詐取財物，更行使偽造之公文書以取信告
    訴人，致使告訴人受有非微之財產損失，不僅漠視他人財產
    權，更斲傷民眾對於依法令從事於公務之人員所出具文書之
    信賴，嚴重破壞國家機關公權力行使之威信，實屬不該，惟
    念其犯後尚能坦承犯行，與告訴人達成和解，但迄今僅賠償
    50,000元，有本院和解筆錄1份、公務電話紀錄單1紙在卷可
    稽（本院卷第57頁、第61頁），兼衡其素行、犯罪之動機、
    目的、手段、所獲利益，及其於本院審理時自陳之智識程度
    、職業、家庭生活、經濟狀況（本院卷第51頁、第52頁）及
    告訴人於本院審理時表示之意見（本院卷第52頁）等一切情
    狀，量處如主文所示之刑。　
  ㈥沒收部分：
  ⒈按偽造之印章、印文或署押，不問屬於犯人與否，沒收之，
    刑法第219條定有明文。又行為人用以詐欺取財之偽造書類
    ，既已交付於被害人收受，則該物非屬行為人所有，除偽造
    書類上偽造之印文、署押，應依刑法第219條予以沒收外，
    依同法第38條第3項之規定，即不得再對各該書類諭知沒收
    （最高法院43年台上字第747號判決先例意旨參照）。經查
    ，被告於如附表一編號2所示偽造公文書上偽造之「縣長張
    麗善」印文1枚，依刑法第219條規定，不問屬於犯人與否，
    應予宣告沒收；至該偽造之公文書，雖為被告犯罪所用之物
    ，然因已交予告訴人收執，非屬被告所有之物，亦非違禁物
    ，爰不予宣告沒收。
  ⒉按犯罪所得，屬於犯罪行為人者，沒收之；犯罪所得已實際
    合法發還被害人者，不予宣告沒收或追徵；宣告前2條之沒
    收或追徵，有過苛之虞、欠缺刑法上之重要性、犯罪所得價
    值低微，或為維持受宣告人生活條件之必要者，得不宣告或
    酌減之，刑法38條之1第1項前段、第5項、第38條之2第2項
    分別定有明文。又如犯罪所得已實際合法發還被害人，或被
    害人已因犯罪行為人和解賠償而完全填補其損害者，自不得
    再對犯罪行為人之犯罪所得宣告沒收，以免犯罪行為人遭受
    雙重剝奪。反之，若犯罪行為人雖已與被害人達成和解而賠
    償其部分損害，但若其犯罪直接、間接所得或所變得之物或
    所生之利益，尚超過其賠償被害人之金額者，法院為貫徹前
    揭新修正刑法之理念（即任何人都不能坐享或保有犯罪所得
    或所生利益），仍應就其犯罪所得或所生利益超過其已實際
    賠償被害人部分予以宣告沒收（最高法院106年度台上字第7
    88號判決意旨參照）。查被告與告訴人雖達成和解，但被告
    迄今僅賠償告訴人50,000元，業如上述，因被告尚保有犯罪
    所得151,686元，則依上開說明，被告就此部分之犯罪所得
    ，仍應依刑法第38條之1第1項、第3項規定宣告沒收，並於
    全部或一部不能沒收時，追徵其價額。
據上論斷，依刑事訴訟法第273條之1第1項、第299條第1項前段
，判決如主文。
本案經檢察官蔡少勳提起公訴，檢察官蕭仕庸到庭執行職務。
中　　華　　民　　國　　111 　年　　8 　　月　　19　　日
                  刑事第一庭  法  官  簡鈺昕
以上正本證明與原本無異。　　　　　　　　　
如不服本判決應於收受判決後20日內向本院提出上訴書狀，並應
敘述具體理由；其未敘述上訴理由者，應於上訴期間屆滿後20日
內向本院補提理由書（均須按他造當事人之人數附繕本）。「切
勿逕送上級法院」。
                              書記官  林芳宜
中　　華　　民　　國　　111 　年　　8 　　月　　23　　日
附錄本案論罪科刑法條全文：
中華民國刑法第211條
（偽造變造公文書罪）
偽造、變造公文書，足以生損害於公眾或他人者，處1年以上7年
以下有期徒刑。
中華民國刑法第216條
（行使偽造變造或登載不實之文書罪）
行使第210條至第215條之文書者，依偽造、變造文書或登載不實
事項或使登載不實事項之規定處斷。
刑法第339條
意圖為自己或第三人不法之所有，以詐術使人將本人或第三人之
物交付者，處5年以下有期徒刑、拘役或科或併科50萬元以下罰
金。
以前項方法得財產上不法之利益或使第三人得之者，亦同。
前二項之未遂犯罰之。
附表一：
編號 偽造之文書名稱及出處 應沒收之物  1 雲林縣政府111年1月26日雲府主統字第1031234567號函（偵卷第95頁）。 無 2 雲林縣政府111年3月16日雲府主統字第1031232857號函（偵卷第97頁）。 偽造「縣長張麗善」印文1枚 
附表二：
編號 匯款①時間②匯入帳戶③金額 提款時間、金額 1 ①111年1月18日下午3時34分 ②本案帳戶 ③23,000元 廖威威於111年1月18日下午4時2分，提領23,000元後，於同日稍晚在本案花店交付現金23,000元予李政玟。 2 ①111年1月19日下午3時18分 ②本案帳戶 ③27,000元 廖威威於111年1月19日下午4時30分，提領27,000元後，於同日稍晚在本案花店交付現金27,000元予李政玟。 3 ①111年1月26日下午4時37分 ②本案帳戶 ③21,343元 廖威威於111年1月26日下午4時47分，提領21,000元，湊齊零錢343元，於同日稍晚在本案花店交付現金21,343元予李政玟。 4 ①111年1月28日下午2時32分 ②本案帳戶 ③30,000元 廖威威於111年1月28日下午3時3分，提領30,000元，於同日稍晚在本案花店交付現金30,000元予李政玟。 5 ①111年3月2日下午4時18分 ②本案帳戶 ③21,343元 廖威威於111年3月2日下午4時56分，提領21,000元，湊齊零錢343元，於同日稍晚在本案花店交付現金21,343元予李政玟。